臺灣高等法院刑事判決　　　　　　　　　　　　　九十三年度上訴字第一０九五號
　　上　訴　人　臺灣士林地方法院檢察署檢察官
　　上　訴　人
　　即　被　告　乙○○
　　上　訴　人
　　即　被　告　丁○○
　　被　　　告　丙○○
　　右三人共同
　　指定辯護人　本院公設辯護人郭書益
　　上　訴　人
　　即　被　告　戊○○
　　選任辯護人　李怡卿律師
　　　　　　　　許巍騰律師
右列被告等因強盜等案件，不服臺灣士林地方法院九十二年度重訴字第一○號，中華
民國九十三年三月五日第一審判決（起訴案號：臺灣士林地方法院檢察署九十二年度
偵字第一０三五、一二一三、二四四一、二八五六、三０三一、三五六五號）提起上
訴，本院判決如左：
    主  文
原判決關於戊○○、丁○○擄人勒贖罪暨被訴收受贓物部分；丙○○被訴收受贓物部
分均撤銷。
丙○○收受贓物，處拘役肆拾日，如易科罰金，以佰元折算壹日。
戊○○、丁○○共同意圖勒贖而擄人，各處有期徒刑柒年陸月，均褫奪公權伍年，扣
案如附表所示之物均沒收；又收受贓物，各處拘役參拾日，如易科罰金，均以佰元
折算壹日。
其餘上訴駁回。
    事  實
一、丙○○於民國八十五年間，因犯妨害風化罪，經臺灣臺北地方法院以八十五年度
    易字第三一五五號判處有期徒刑六月確定，於八十五年九月三十日易科罰金執行
    完畢；戊○○於八十九年間，因犯妨害風化罪，經臺灣臺北地方法院以八十九年
    度北簡字第一一八０號判決拘役三十日確定，於九十年五月四日易科罰金執行完
    畢（以上均不構成累犯）。緣乙○○前因承包土木水泥工程，認識白沙灣濱海育
    樂股份有限公司負責人甲○○，並取得其名片，知其資力頗豐。九十一年十二月
    下旬，乙○○因缺錢花用，遂在臺北縣板橋市○○街一０九巷一一四號二樓友人
    丙○○之賃屋處所（以下簡稱富山街居所）與之商議，二人共同基於意圖勒贖而
    擄人之犯意聯絡，計劃綁架甲○○，向其家人勒索新臺幣（下同）五百萬元、美
    金五十萬元贖款，供渠等朋分花用，因擄人勒贖二人無法成事，且擄人勒贖為重
    罪，若據實說明，恐遭拒絕，乃由丙○○另行謊稱為押人討債，招募尚不知擄人
    勒贖實情之綽號「鴨子」戊○○及甫滿十八歲綽號「石頭」之丁○○加入，約定
    事成後給予戊○○、丁○○每人各一百萬元作為酬勞，戊○○、丁○○二人遂共
    同基於妨害自由之犯意聯絡而應允之。九十一年十二月下旬某日、九十二年一月
    六日，乙○○、丙○○共同駕車前往臺北縣石門鄉德茂村下員坑十五號白沙灣濱
    海育樂園區華農俱樂部（以下簡稱白沙灣公司）及臺北縣汐止市○○路甲○○之
    戊○○、丁○○至白沙灣公司觀察。乙○○、丙○○經過前開勘查結果，即選定
    白沙灣公司為下手綁架地點，計劃由丙○○帶同戊○○、丁○○負責下手強擄甲○○，乙○○則負責勒贖取款，並由乙○○先行出資三萬元予丙○○購買作案工
    具，包括：行動電話二具及易付卡門號二張（業已丟棄）、無線電對講機二具、
    客觀上具有殺傷力可供兇器使用之電擊棒一支、兇器開山刀二把（經鑑驗均非屬
    槍砲彈藥刀械管制條例管制之刀械）、望遠鏡一具、運動帽三頂、口罩三個、手
    套三付等工具；待工具備齊，人員聯繫妥當後，丙○○於九十二年一月上旬某日
    ，即駕車約同戊○○、丁○○，攜帶上揭工具前往白沙灣公司預備下手綁架甲○○，惟到達該處後，卻遇見甲○○之兄長周耿弘，因渠等不認識甲○○、周耿弘
    而無法確定下手對象，三人遂暫時作罷折返。
二、有鑑於前，乙○○即與丙○○仍接續前開擄人勒贖之犯意聯絡，商議亦加入下手
    綁架之分工，以求至現場時能夠確定擄人對象。九十二年一月十四日中午十二時
    許，丙○○偕同乙○○透過不知情之友人周宗宏租得車牌號碼ＢＢ—四一六二號
    自小客車使用，丙○○隨即駕駛該自小客車搭載乙○○返回富山街居所，與戊○○、丁○○會合。迨同日下午二時許，由乙○○駕駛右開租得之自小客車，搭載
    丙○○、戊○○、丁○○（戊○○、丁○○二人仍接續上開妨害自由之犯意聯絡
    ，尚不知擄人勒贖情事），且除攜帶前述購得作案工具（不包括無線電對講機）
    外，乙○○另攜帶其所有、客觀上具有殺傷力可供兇器使用之油壓鐵剪一支，丙○○另自備其所有之手銬一付，四人一同自富山街居所出發。九十二年一月十四
    日下午四時許，四人抵達白沙灣公司園區入口處，乙○○隨即停車於該園區○○
    道大門之路旁，丙○○、戊○○、丁○○則戴上運動帽、口罩，分持購得之行動
    電話、電擊棒、開山刀二把等工具，偽裝成遊客，徒步走至白沙灣公司開放園區
    內之空屋，乙○○則於該路口停車處負責把風，並持行動電話與丙○○聯繫接應
    ，嗣因丙○○等三人入內後無法確定甲○○是否在白沙灣公司內，故以0000
    000000號行動電話撥發簡訊，通知乙○○進行查證，乙○○隨即戴上漁夫
    帽、身著黑色休閒外套，走入園區內，以英文「Your boss?」向在白沙灣公司工
    作之外籍勞工Kapungan  Rogelio  Torreon（以下簡稱羅傑里歐）詢問甲○○行
    蹤，該外籍勞工因錯認乙○○詢問之人係周耿弘，遂以手勢表示周耿弘在空屋旁
    邊之建築物內，乙○○隨即返回把風處，撥發簡訊通知丙○○，惟因當時尚有數
    名勞工在場工作，不宜貿然行動，故丙○○等三人遂繼續埋伏等待，迄於同日晚
    間七時許，丙○○發覺甲○○所駕駛之自小客車已駛離白沙灣公司，即將右揭工
    具留置於空屋內，與戊○○、丁○○空手徒步至乙○○把風處商議，經乙○○再
    次上前詢問外籍勞工羅傑里歐並提示名片，確認周耿弘仍在屋內後，同日晚上九
    時許，四人復一同前往周耿弘居住建築物旁之空屋，乙○○並於進入途中，在第
    二道大門旁預置自備之兇器油壓鐵剪一支，準備綁架得手後，用以剪開大門鐵鍊
    逃離之用，待回到上述空屋，四人即分持先前準備之兇器開山刀二把、電擊棒一
    支、手銬一付，踰越周耿弘所居住之長形建築物之安全設備窗戶，侵入該有人居
    旁盥洗室門口時，突然遇到甫刷牙完畢之外籍勞工Balmadres Imelda  Villarin
    （以下簡稱伊曼達）自該盥洗室走出，伊曼達見乙○○等人持刀並戴口罩、帽子
    ，隨即失聲尖叫，乙○○為免打草驚蛇，立刻抓住伊曼達右手臂，以英語喝令：
    「inside」，控制伊曼達之行動自由得逞，斯時，周耿弘在房間中聞聲推開房門
    察看，伊曼達遂乘此機會奮力掙脫乙○○箝制，立即由建築物側門奔跑逃離，乙○○隨後持開山刀追出，戊○○見狀亦前往支援乙○○，因伊曼達於該建築物外
    小徑奔跑時，不慎跌倒於周耿弘停放於屋外之車牌號碼ＩＨ—一一六八號白色賓
    士自小客車旁，乙○○、戊○○隨即上前抓住伊曼達，乙○○並以中、英文交雜
    ，恫稱：「Don't call police,如果妳叫，I kill you」恐嚇伊曼達，戊○○亦
    喝稱：「Shut up」，使伊曼達心生恐懼不敢反抗，藉以剝奪伊曼達之行動自由
    ，戊○○於乙○○控制伊曼達後，即先回到該建築物內，幫助丙○○控制場面。
    同時，丙○○即持電擊棒作勢欲電擊周耿弘，並與丁○○一同將周耿弘逼回其房
    間內附設之盥洗室，周耿弘奮力掙扎，丙○○乃持電擊棒持續電擊周某約一、二
    分鐘，周耿弘因受電擊，即跌坐於該盥洗室地板上仍持續掙扎之際，見戊○○持
    開山刀站立於丙○○、丁○○之後，即不敢再行反抗，丙○○與丁○○遂同聲喝
    令周耿弘：「不要出聲」、「不要動」，丙○○並將周耿弘頭部往下按向地面，
    由丁○○取出手銬將周耿弘雙手反手自身後銬上，丙○○則隨手取下盥洗室內毛
    巾矇住周耿弘雙眼，再以周某之外套包住其頭部。此時，乙○○已將伊曼達押回
    周耿弘房間，令其俯趴於床上，交由戊○○壓制，乙○○則將所持開山刀置放於
    房間內另一張床上，再至房間門口把風，丙○○則自盥洗室出來，取下周耿弘擺
    置於房內梳妝臺前之褲子，覆蓋伊曼達頭部，戊○○再至盥洗室內取得毛巾一條
    ，塞住伊曼達嘴巴，丙○○復自房間內拾取筆記型電腦接電線，將伊曼達雙手、
    雙腳自身後綑綁，並指示在旁之戊○○逼問周耿弘其所有白色賓士車之汽車鑰匙
    所在，丁○○此時於盥洗室內亦接獲丙○○指示，強灌周耿弘吞食其等事先準備
    之安眠藥三顆，乙○○則利用房間梳妝臺上之紙、筆，書寫「Don't call
    polces」字條（該字條之police拼法有誤），並提示予伊曼達觀覽，示意伊曼達
    不得報警，乙○○見周耿弘、伊曼達已受控制，嗣另萌意圖為自己不法之所有之
    犯意，於周耿弘已遭強暴、脅迫控制行動而不能抗拒之際，單獨將周耿弘先前置
    於床上之外套口袋內現金約二萬五千元及桌上之門號0000000000號行
    動電話一具強取為己有，丙○○、戊○○、丁○○等人見其行為，亦未制止。嗣
    後，因周耿弘所在之建築物距離白沙灣公司園區入口處尚有四、五百公尺，步行
    約須五至十分鐘之久，乙○○等四人為免行跡暴露，乃思藉由周耿弘所有之白色
    賓士車掩人耳目（並無不法所有之意圖），同日晚上九時三十分許，四人迅速將
    周耿弘押入賓士車內，由丙○○駕駛該車輛，乙○○於上車前先將二把開山刀隨
    手丟棄於門外草叢中，自己坐入副駕駛座，丁○○及戊○○則坐於後座兩側，令
    周耿弘坐於後座中間，並用力將其上半身壓向車底，以免遭人發現（四人對於白
    色賓士車均無不法所有之意圖），惟該車輛駛離途中，仍為外籍勞工Pulvinar
    John Rempillo 發現有異，待車輛行至園區○○道大門時，因為該大門業以鐵鍊
    上鎖，乙○○遂下車持預置之油壓鐵剪剪開大門鐵鍊（毀損部分未據告訴），並
    順手將該油壓鐵剪棄置於路旁草叢內，待車輛行出白沙灣公司園區○○道大門（
    未上鎖）外，乙○○即下車改駕駛渠等先前停置於該處之自小客車，丙○○則繼
    續駕駛白色賓士車，附載戊○○、丁○○、周耿弘跟隨其後，一同前往富山街居
    所，途中周耿弘因雙手遭手銬銬於背後致疼痛不堪，要求戊○○等人為其解開，
    戊○○則對周耿弘嚇稱：「不許亂動，否則剁掉你的手腳」等語，使周耿弘心生
    畏懼，致生危害於安全。
三、九十二年一月十四日晚上十一時三十分許，乙○○四人將周耿弘擄回富山街居所
    後，四人隨即將周耿弘之手、腳、眼、口各部位以膠帶綑綁，將其押入臥室內，
    乙○○並將右述於周耿弘外套口袋所取得之二萬五千元，朋分予丙○○八千元、
    戊○○及丁○○各二、三千元，丙○○等三人明知該款項屬乙○○強盜周耿弘所
    得之贓物仍分予收受，其後留下戊○○、丁○○在該處看顧周耿弘，囑咐二人提
    供麵包、開水供周某食用，並繼續餵食安眠藥，其間戊○○、丁○○亦不時出言
    恐嚇周耿弘要求其乖乖聽話，不許妄動，丙○○則將所駕駛來之白色賓士車停置
    在臺北縣板橋市浮洲橋旁堤防邊之大觀路二段三十七巷內工廠門前，汽車鑰匙則
    隨意丟棄，並開始自九十二年一月十五日晚上九時五十五分許起至同年一月十七
    日下午止，陸續搭車至桃園、新竹縣市等地，以公用電話撥打周耿弘家中之（０
    二）00000000號電話、其妻蔡曉倩使用之0000000000號行動
    電話，向周耿弘母親周林良如、蔡曉倩恐嚇稱：若要周某平安回家的話，要準備
    美金一百萬元、現金五百萬元贖款，機會只有一次等語，周耿弘家人於接獲勒贖
    電話後，隨即報警處理。九十二年一月十五日晚上，因戊○○欲返回自己家中梳
    洗，乙○○遂至富山街居所接替看顧周耿弘，並應周某要求，為其重新輕纏手中
    膠帶、將手銬改至正面，以免疼痛，並提供香煙吸食，周耿弘於聊天中曾要求乙○○將之釋放，惟乙○○表示此事伊不能做決定等語，斯時，乙○○因見周耿弘
    所有原放置於其外褲內之皮夾掉落於臥室床上，即承前意圖為自己不法之所有之
    犯意，乘周耿弘遭綑綁失去行動自由，致不能抗拒之際，接續強行取走皮夾內現
    金約五千元。後丙○○於九十二年一月十六日中午，前往富山街居所時，於上開
    皮夾內發現尚有周耿弘持有之第一銀行提款卡一張（以其妻蔡曉倩名義申辦，帳
    號一四六—五０—四二五五二二號）、中國信託銀行及美國運通銀行信用卡各一
    張，因知周某家人已報警處理，其為掩飾周耿弘及渠等四人真正所在位置，誤導
    警方辦案方向，乃故意取走一張提款卡及二張信用卡（並無不法所有之意圖），
    並逼問周耿弘該提款卡提款密碼及信用卡預借現金密碼，由於周耿弘僅記得提款
    卡密碼，丙○○即持該提款卡，刻意至桃園縣中壢市後火車站附近之提款機，委
    請不知情之友人牟善卉輸入提款密碼，欲製造人質係遭強擄至桃園、新竹地區之
    假象（因周耿弘家人已將提款卡報失止付，丙○○亦未領得任何款項）。另戊○○、丁○○二人將周耿弘綁架至富山街居所當日，綜合上情即察覺情況與一般討
    債方式有異，遂一再懷疑乙○○、丙○○招募渠等係實施擄人勒贖犯行而非單純
    押人討債惟仍蓄意為之，直至九十二年一月十七日，戊○○、丁○○見乙○○、
    丙○○遲遲未有處理債務之相關消息，至此，戊○○、丁○○二人即確認架擄周
    耿弘之行動自由，並非單純之催討債務，而係遭渠等擄人勒贖之行為，惟為貪圖
    高利，乃確定地變更犯意為擄人勒贖，與乙○○、丙○○共同基於意圖勒贖而擄
    人之犯意聯絡，繼續在現場看守周耿弘，控制其行動，並頻頻以：「是否已將事
    情處理完畢？」等語詢問丙○○。乙○○、丙○○則自九十二年一月十七日下午
    三時三十分許開始，再與周耿弘家屬經過數次討價還價後，雙方同意以四百萬元
    為贖金，自同日晚間八時三十分許開始，由甲○○持0000000000號行
    動電話，駕車搭載其母親周林良如，攜帶四百萬元現金，依乙○○及丙○○使用
    0000000000號行動電話指示，先後趕赴國道一號中山高速公路中壢休
    息站、中壢交流道出口第一加油站、中山高速公路東西向桃園出口交流道、林口
    鄉長庚醫院兒童醫院急診室、中山高速公路泰山收費站旁、中山高速公路汐五高
    架道（即十八標）二十九點一公里處等地點，最後於九十二年一月十八日凌晨零
    時三十分許，再應指示於中山高速公路汐五高架道北上二十八公里處停車，並丟
    擲贖金四百萬元，正當乙○○在約定丟贖金處下方即臺北縣三重市○路○街上之
    高速公路涵洞準備接收周耿弘家屬拋下之贖款時，遭事先埋伏員警察覺，當場加
    以逮捕，並在其身上扣得其所有、如附表編號三、四所示之作案工具運動帽一頂
    、sony行動電話一具。丙○○因為在附近守候時，遲遲未收到乙○○回應，認為
    侯某可能已遭逮捕，隨即以行動電話通知丁○○二人逃跑，丁○○於接獲電話後
    ，旋與戊○○將原本已遭膠帶綑綁之周耿弘手腳再以膠帶重覆緊密纏繞，關閉該
    臥室內之音響、燈光，復令周耿弘躺於床上，並將棉被覆蓋其全身後，二人倉皇
    逃離富山街居所，與丙○○會合一同南下逃亡。九十二年一月十八日凌晨一點多
    ，周耿弘見戊○○、丁○○二人匆忙離開富山街居所，十餘分鐘後未回，認為機
    不可失，遂自行奮力掙脫束縛，逃離該處，於甫步出一樓門外時，適有警員自乙○○口中得知該藏匿地點而趕至，發現周耿弘已自行逃出，嗣在富山街居所扣得
    丙○○所有、如附表編號五所示之作案工具手銬一付，並於九十二年一月十八日
    上午十一時三十分許，經由乙○○供述，與警方人員前往白沙灣公司，在草叢中
    起出乙○○所有、供擄人勒贖所用之如附表編號一之開山刀二把及編號二之油壓
    鐵剪一支，並於九十二年一月二十日上午十一時十五分許，在臺北縣板橋市○○
    路○段三十七巷二八二之十一號前尋獲白色賓士車。嗣檢警繼續循線追查，陸續
    於九十二年一月二十八日凌晨一時三十分許，經警持拘票在臺北縣新莊市○○路
    、化成路口之全家便利商店內逮捕丙○○，復於九十二年三月二十五日下午三時
    三十分許，在臺北縣三重市○○路○段、中正南路口，為警持拘票逮獲戊○○，
    又於九十二年四月三日下午五時許，經警持拘票前往臺北縣永和市○○路二十二
    巷十九弄二十四號二樓，將丁○○逮捕到案。
四、案經臺北縣政府警察局金山分局報請臺灣士林地方法院檢察署檢察官偵查起訴。
    理  由
壹、認定事實所憑之證據理由
甲、被告乙○○部分：
一、訊據被告乙○○對於前揭事實，於原審除辯稱：彼等拿汽車鑰匙開走周耿弘所有
    之白色賓士車，係為求順利快速離開現場，並無不法所有意圖；伊在白沙灣公司
    房間內拿走周耿弘外套口袋內之現金二萬五千元、桌上行動電話一具，係在周耿
    弘不知情之情形下為之，伊在富山街居所拿走周耿弘皮夾內現金五千元，係向周
    某借用，前述取得財物之行為均非強盜等語外，其餘犯罪事實迭於警詢、檢察官
    偵查、原審均供認無諱，惟其於本院審理時對於上開事實坦承不諱，其辯護人對
    於事實亦不爭執，惟就法律適用部分為被告乙○○辯護以：公訴人認乙○○所犯
    係刑法第三百三十二條第二項第三款之強盜擄人勒贖之結合犯罪，然強盜罪與擄
    人勒贖罪之保護法益應屬相同，乙○○應無涉公訴人所述之強盜擄人勒贖結合犯
    之犯行云云。
二、惟查：
（一）按擄人勒贖罪，係以意圖勒贖而擄人為構成要件，其犯罪之方法行為係將被害
      人置於行為人實力支配下，予以脅迫，其犯罪之目的行為，係向被害人或其關
      係人勒索財物，因此擄人勒贖罪本質上為妨害自由與強盜之結合，在形式上則
      為妨害自由與恐嚇罪之結合，擄人勒贖行為一經實現，犯罪即屬既遂，在被害
      人之自由回復以前，其犯罪行為均在繼續進行中，在犯罪行為終了前，若基於
      擄人勒贖單一或概括犯意，先後向被害人或其關係人不法取得財物之多數行為
      ，理論上雖均吸收於擄人勒贖之犯罪中，而應論以擄人勒贖一罪。惟刑法第三
      百三十二條第二項第三款之強盜而擄人勒贖罪，係將強盜與擄人勒贖兩個獨立
      之罪名相結合成一新罪名，並科以較重之刑，其情節亦較單一擄人勒贖或強盜
      為重，行為人於擄人勒贖行為繼續中，如若另有強盜被害人財物之犯意，而該
      強盜行為與所犯之擄人勒贖犯行，復有密切關聯性時，即應成立刑法第三百三
      十二條第二項第三款強盜而擄人勒贖之結合犯，至於其強盜之犯意，無論係起
      於擄人勒贖之初，抑或萌生於擄人勒贖行為實施中，均不影響該結合犯罪之成
      立。再者，結合犯乃係將二以上之獨立犯罪行為，依法律規定結合成一罪，其
      主行為為基本犯罪，舉凡利用基本犯罪之時機，而起意為其他犯罪，二者間具
      有意思之聯絡，即可成立結合犯，至他罪之意思，不論起於實施基本行為之初
      ，即為預定之計畫或具有概括之犯意，抑或出於實施基本行為之際，而新生之
      犯意，亦不問其動機如何，只須二行為間具有密切之關連，而有犯意之聯絡，
      事實之認識，即可認與結合犯之意義相當。故刑法第三百三十二條第一項之犯
      強盜而故意殺人罪為結合犯，係著眼於強盜與殺人間，接連發生之可能性高，
      危害亦鉅，乃依法律規定，結合強盜、殺人二個獨立之犯罪行為，而成為一個
      犯罪，並加重其刑；其成罪並不以二者均出於預定之計畫為必要，僅須發生在
      時間上有銜接性，地點上具關連性即可，初不問係先劫後殺或先殺後劫，均足
      構成本罪。最高法院分別著有九十一年度臺上字第六九七九號、九十二年度臺
      上字第一二三一號判決可資佐參。
（二）被告乙○○所自白其與丙○○二人因缺款花用，乃共謀勒贖白沙育樂公司負責
      人甲○○，並找來綽號「鴨子」之戊○○、綽號「石頭」之丁○○二人協助，
      乙○○先行出資三萬元，交由丙○○採買事先謀議準備之作案工具，乙○○與
      丙○○更各自準備油壓剪一支及手銬一付以供使用，嗣屢次到作案現場勘查地
      形，並透過丙○○不知情之友人周宗宏租得車牌號碼ＢＢ—四一六二號自小客
      車供作案使用，於案發當日發覺目標甲○○業已離去，經確認被害人周耿弘仍
      在現場後，四人即侵入周耿弘之住所，由其與戊○○、丙○○與丁○○分別持
      開山刀、電擊棒等物制服外傭伊曼達及周耿弘後，由丁○○以手銬銬住周耿弘
      並餵食安眠藥，丙○○另以電腦電線綑綁外傭伊曼達，其則書寫不得報警之字
      條留予外傭伊曼達後，即押走周耿弘載往板橋市○○街丙○○租賃之住處，交
      由戊○○及丁○○二人看守，其與丙○○再與周耿弘家屬連繫取贖事宜之犯罪
      事實（見偵字第一○三五號卷第七頁至十一頁、十五頁、十七頁至十九頁、二
      十一頁、一一六頁至一二二頁、一三六頁至一三七頁、一四八頁至一四九頁、
      原審卷一第四十八頁至五十一頁、一五八頁至一八○頁、一八三頁至一九○頁
      、原審卷二第二十二頁至二十四頁、本院九十三年四月二十一日訊問筆錄、九
      十三年五月十日準備程序筆錄、九十三年六月三日審判程序筆錄），核與被告
      丙○○（見偵字第一二一三號卷第七頁至十四頁、三十頁至三十四頁、四十三
      頁、原審卷一第四十三頁至四十八頁、一九○頁至二二九頁、原審卷二第二十
      一頁、二十四頁、一八五頁、本院九十三年五月十日準備程序筆錄）、被告戊○○（見偵字第三○三一號卷第五頁反面至七頁、十五頁、原審卷一第二十八
      頁至三十四頁、二二九頁至二五○頁）、被告丁○○（見偵字第三五六五號卷
      第七頁至十一頁、十九頁、原審卷一第三十五頁至四十二頁、二五○頁至二七
      四頁）於警訊、偵查、原審及本院審理中供述犯案過程相符，彼等所述一致，
      亦有各該筆錄附卷足參。復據證人即被害人周耿弘（見偵字第一○三五號卷第
      二十三頁至二十六頁、一九三頁至一九五頁、原審卷一第一○七頁至一二七頁
      、原審卷二第二七七頁至二九四頁、原審卷三第一二八頁）、被害人伊曼達（
      見偵字第一○三五號卷第四十六頁至四十七頁、一八九頁、一九三頁、原審卷
      三第一一八頁至一二八頁）分別於偵、審中結證綦詳，並經證人羅傑里歐（見
      偵字第一○三五號卷第三十九頁至四十三頁、一八八頁、一九二頁）、與被告
      等人聯絡取贖事宜之證人甲○○（見偵字第一○三五號卷第三十四頁至三十六
      頁、一九五頁）、周林良如（見偵字第一○三五號卷第六十四頁至六十七頁、
      一九四頁、一九五頁）等人分別於警訊、偵查中證述翔實，另有被告乙○○所
      持甲○○名片一張電話通聯紀錄、臺灣士林地方法院檢察署檢察官現場履勘筆
      錄、錄影帶、現場照片一四二幀附卷可稽（見偵字第二八五六號卷第八十七頁
      至九十頁、九十三頁至一四八頁、一五七頁、偵字第一○三五號卷第七十五頁
      、八十二頁至八十九頁、第二二七頁至二三二頁、第三七六頁至三八五頁、第
      三八六至三九二頁、外放證物箱），且有被告乙○○、丙○○所有、如附表所
      示之犯罪工具扣案可資佐證，足徵被告乙○○之自白與事實相符。被告乙○○
      、丙○○既均自承綁架甲○○之事係由乙○○與丙○○所謀議，二人並議定贖
      金為五百萬元及美金五十萬元等語，而被告等人後來在白沙灣公司雖因甲○○
      已經離去，僅見周耿弘在場，猶未放棄，反而以強暴、脅迫方式將周耿弘擄走
      ，並向家屬勒索贖金，其等在主觀上具有勒贖之不法意圖，客觀上以強暴、脅
      迫方法使被害人周耿弘離開其原來處所而將其移置於自己實力支配之下，而令
      被擄者之親友提供金錢以贖取被擄者之生命或身體自由，被告乙○○、丙○○
      既就擄人勒贖犯行，共謀於前，分工於後，以強暴、脅迫方法將被害人周耿弘
      置於其等支配之下，請被害人家屬籌取金錢，顯然具有意圖勒贖而擄人之犯意
      聯絡及行為分擔甚明。
（三）又依被告乙○○於偵查中供稱：因「鴨子」「石頭」要回家換衣服，要伊看守
      周耿弘，伊與周耿弘聊完天「石頭」「鴨子」已返回，伊見到周耿弘皮夾內有
      四、五千元，伊即告知周耿弘要他將上開錢先借伊用，他說沒關係，你先拿去
      用，伊拿走四、五千元後即將皮夾放在桌上（見偵字第一○三五號卷第一二○
      頁）、伊自被害人皮夾拿走四、五千元左右，拿現金時「鴨子」「石頭」均有
      看到並未阻止伊等語（見偵字第一○三五號卷第一九二頁），又稱：伊去電腦
      旁拿周耿弘休閒外套口袋內取現金三萬元左右及桌上手機，因當時身上沒錢需
      現金因此拿走現金，伊拿現金時他們三人均有看到，並未阻止，事後回到富山
      街時，伊分予「鴨子」「石頭」各二、三千元，丙○○分到六、七千元等語（
      見偵字第一○三五號卷第一九○頁），嗣於原審中稱：被害人被綑綁時，伊在
      旁邊看到被害人的外套，口袋有錢跑出來，就順手把錢拿走等語（見原審卷一
      第一六三頁）、應該是十六日，因為身上沒錢，就看到周耿弘他皮夾掉在床上
      ，伊打開看到裡面有現金、金融卡及信用卡，就跟他講錢先借伊用，他說好，
      伊就拿了四、五千元。案發當天晚上，伊有拿走周耿弘的行動電話等語（見原
      審卷一第一八六頁），核與被告丙○○於警訊中供稱：當時乙○○有搜刮周耿
      弘的身上，回到囚人質處，乙○○有分錢給伊六千元，丁○○與戊○○各二千
      元（見偵字第一二一三號卷第十一頁），嗣稱：周耿弘身上的錢，作案當時緊
      湊，伊沒注意何人拿走，但回到富山街囚禁人質時，乙○○有分錢給伊三人，
      如前所述。乙○○取得財物，已發給伊六千元，丁○○及戊○○各二千元（見
      偵字第一二一三號卷第十一頁、十二頁）等情節互核一致，參以被害人周耿弘
      於原審所供：伊被綁架當天身上有現金三萬元左右均已不見，二萬五千元放在
      外套，五千元是放在皮夾。五千元放在皮夾部分是伊被綁到板橋時，躺在床上
      皮夾掉出來，應該是那時不見的，皮夾他們整個就拿走了，裡面的信用卡及提
      款卡也不見。伊記得到板橋時，皮夾還在我口袋，因為歹徒一直讓伊吃安眠藥
      ，後來他們沒有繼續餵時，皮夾就不在伊口袋，皮夾是留在現場。當時伊被蒙
      放在外套，二萬五千元放在同一件外套與車鑰匙放在不同的口袋等語（見原審
      卷二第二七六頁至二七八頁、二八六頁、二八八頁），足徵被告乙○○確有趁
      被害人周耿弘遭渠等挾持不及抗拒之際，先後於白沙灣公司及板橋市○○街囚
      禁人質處內分別拿走周耿弘外套口袋內現金二萬五千元、桌上行動電話一具及
      皮夾內五千元之財物甚明，是其前揭自白，堪信為真。至被告乙○○雖於警訊
      及偵查中初稱：搜刮被害人現金及手機之人為丙○○云云（見偵字第一○三五
      號卷第二十一頁、一一九頁），然與其嗣後所供及被告丙○○、被害人周耿弘
      等人供述情節，尚有出入，且依被告乙○○於原審中所供：警訊時說二萬五千
      元是丙○○拿的，當時有推托之意，但在三月五日現場模擬時，就有把真實的
      情形供出來，說是伊拿的等語（見原審卷三第一三四頁），益見其前揭所辯現
      金為被告丙○○所拿云云，應非真實，自無可採。又被告乙○○在白沙灣公司
      內拿走周耿弘外套口袋內之現金二萬五千元及桌上行動電話一具，固係在被害
      人周耿弘不知情之狀況下所為，然被告乙○○係於架擄被害人周耿弘犯行繼續
      進行中，另萌貪念，利用被害人周耿弘在房間盥洗室內遭人持開山刀以強暴、
      脅迫方式控制行動自由，已達不能抗拒之程度，獨自強取被害人周耿弘所有之
      財物，被告乙○○此部分之行為，顯已符合強盜罪之構成要件，復與其意圖勒
      贖而架擄被害人周耿弘之行為間，二者時間銜接，地點同一，被告乙○○利用
      實施擄人勒贖之時機，而為加重強盜行為，兩者有密切之關聯。嗣被害人周耿
      弘遭擄回富山街居所看管時，其身心遭禁錮，行動自由尚未回復，亦屬不能抗
      拒，被告等人之犯罪行為仍在繼續進行中，被告乙○○在富山街居所，另拿走
      被害人周耿弘皮夾內現金五千元，亦係在擄人勒贖犯罪行為終了前繼續為之，
      其雖辯稱：係向周耿弘借用云云，然此已據被害人周耿弘否認在卷（見偵字第
      一○三五號卷第一九四頁），且被告乙○○既已於擄人後向家屬勒贖鉅額金錢
      ，何須再借用五千元小額款項，足徵其所辯不足採信，依上開最高法院之判決
      意旨觀之，被告乙○○行為即應論以加重強盜擄人勒贖之結合犯，至於被告乙○○其強盜之犯意，雖係萌生於擄人勒贖行為實施中，並不影響該結合犯罪之
      成立。
（四）被告乙○○及其原審辯護人均辯以：乙○○等人拿汽車鑰匙、開走周耿弘所有
      之白色賓士車，並非意圖為自己不法之所有，而認被告乙○○此部分所為與強
      盜犯行無涉等語。經查，質之證人即被害人周耿弘已結證稱：伊所居住之建築
      物距離園區○○○○道大門約四、五百公尺，走路約須五至十分鐘，案發現場
      白沙灣公司先前即有多名外勞進出工作等語在卷（見原審卷二第二八二頁），
      另依被告等人所述，其等先前駕駛之租賃車輛既係停放於園區○○道大門外面
      ，故被告四人為求押解被害人周耿弘離去現場時，能夠不被發現，自須以現場
      之車輛代步，始足達到掩人耳目及迅速離開之目的，故被告等人持汽車鑰匙、
      開走停放在案發現場之白色賓士車，係為便利架擄被害人周耿弘之犯行順遂進
      行，其等主觀目的並非為貪圖該部汽車之財產價值，抑且，系爭白色賓士車係
      見原審卷二第二七九頁），是其外觀上應非新穎，價值亦非極為昂貴，且被告
      等人將被害人周耿弘擄回富山街居所後，該白色賓士車係由被告丙○○將之停
      放於臺北縣板橋市浮洲橋旁之堤防邊，並未轉而充作個人交通工具使用，更未
      將之變賣得款花用，嗣後該車輛亦經警方尋獲，由被害人周耿弘領回，經被告
      丙○○及被害人周耿弘陳述明確，亦有贓物領據一紙在卷足憑（見偵字第一二
      一三號卷第三十二頁、原審卷二第二七八頁），益徵被告乙○○、丙○○、戊○○、丁○○等人對於該部白色賓士車及汽車鑰匙並無不法所有之意圖，公訴
      人此部分所指，容有未洽。
（五）綜上所述，被告乙○○犯罪事證明確，其加重強盜擄人勒贖犯行洵堪認定，應
      依法論科。
乙、被告丙○○部分：
一、訊之被告丙○○對於右開事實，除辯解：其用電擊棒電擊周耿弘的時間不超過五
    秒鐘；對於白色賓士車及汽車鑰匙並無不法所有意圖；在富山街居所取走周耿弘
    之第一銀行提款卡，並持以提款，目的係為擾亂警方辦案方向；因為乙○○之前
    常給伊生活費用，故當天晚上侯某再給伊八千元時，伊並未懷疑該款項之來源係
    屬贓物，伊並無收受贓物等語外，餘均坦承不諱。其辯護人則為之辯以：適用法
    條部分，應係刑法妨害自由罪與擄人勒贖罪，二罪之間是手段方法關係，公訴人
    所謂強盜擄人勒贖，依最高法院見解，應包含在擄人勒贖罪即可。
二、經查：
（一）擄人勒贖罪部分：
  １、被告丙○○與乙○○之間，具有意圖勒贖而擄人之犯意聯絡及行為分擔，已詳
      述如理由欄壹、甲、二、(一)(二)，被告丙○○及其辯護人對此亦不否認。
  ２、被告丙○○辯稱：以電擊棒電擊周耿弘的時間不超過五秒鐘云云。然證人即被
      害人周耿弘於檢察官偵查中結證稱：「…他們（應係指被告丙○○與丁○○）
      即將我往廁所內推，二人之中一人拿電擊棒電我持續一、二分鐘，我覺得很痛
      ，但未昏厥，另一人想拿手銬銬住我雙手，我有和他們推擠…原來在門口被我
      碰到的那人，他也進來手持開山刀站在他們後面，由於看到刀子很害怕就不敢
      反抗…」（見偵字第一○三五號卷第一九三頁、一九四頁）；復於原審庭訊時
      結證以：「我開門之後，右手邊又有壹個人把我往房間的方向推，因為我重心
      不穩，就剛好倒進左邊的浴室裡面。除了推我進去的人，又有第三個人也跟著
      進來，手上拿電擊棒，推我的人手上有拿刀子的皮套。我與他們推擠，想把他
      們推出去，拿電擊棒的人就拿電擊棒電我，電我手臂及上半身。」（見原審卷
      一第一○六頁），證人周耿弘於偵、審中業已明確陳述遭被告丙○○持電擊棒
      電擊之時間及過程，其與被告丙○○並不相識，之前復無仇隙，且其於偵、審
      中陳述被侵害之經過時，並不知被告丙○○會以電擊時間短暫之理由作為抗辯
      ，對於遭受電擊之時間為何，並無誇大之必要，是以證人周耿弘之證述應較為
      可採，被告丙○○此部分辯解委不足採，亦不足執為免罰之理由。
  ３、至被告丙○○所辯：對於白色賓士車及汽車鑰匙並無不法所有意圖乙節，業經
      本院認定被告乙○○、丙○○、戊○○、丁○○四人對於系爭車輛及汽車鑰匙
      均無不法所有之意圖，已如理由欄壹、甲、二、（四）所述，茲引用之。
  ４、被告丙○○復辯以：伊取走周耿弘皮夾內之第一銀行提款卡，是因為知道家屬
      已經報案，為誤導警方偵辦方向，並無意圖為自己不法所有等語。經查，被告
      丙○○係搭車至桃園、新竹縣市各地，打公用電話向被害人周耿弘家屬勒索贖
      款，此據被告丙○○供明無訛（見原審卷一第四十七頁、一六九頁），並有電
      話通聯紀錄附卷可按（見偵字第一○三五號卷第九十頁至一○七頁、三八六頁
      至三九○頁）。又被害人周耿弘所持有、以其妻蔡曉倩名義申辦之第一銀行帳
      號一四六—五０—四二五五二二號提款卡，係於九十二年一月十六日遭被告丙○○取走，在桃園縣中壢市，經被告丙○○委由不知情之友人牟善卉持以提款
      ，因被害人家屬已止付，故未能提領之事實，亦據被告丙○○供承在卷（見偵
      字第一○三五號卷第二一九頁、原審卷一第一九九頁、二二七頁），並經被害
      人周耿弘陳述明確（見偵字第一○三五號卷第二十六頁、原審卷一第一一七頁
      ）。被告丙○○苟對於系爭提款卡有不法所有之意圖，其理應料及被害人家屬
      業已報案，警方亦進行密切追查，斯時若持被害人之提款卡前往提款，將因卡
      片止付而無法竟其功，其自應把握案發後第一時間立刻強取並提款，不致於等
      到數日後始行為之，再參以被告丙○○將被害人周耿弘囚禁於臺北縣板橋市○○街，卻選擇在距離遙遠之桃園、新竹地區撥打電話勒贖，此已屬為避免警方
      發現正確藏匿地點之舉，其若意圖不法所有，取得提款卡後，亦應馬上尋找就
      近之提款機，又何以大費周章跑至桃園地區為提款之舉動，由此益見被告丙○○上揭所為，皆係為製造撥打電話及提款地點均位於桃園、新竹地區之假象，
      目的則在誤導警方辦案方向，使人誤認被害人遭藏匿之地點，是被告丙○○此
      部分所辯堪以採信，其取得提款卡應無不法所有意圖。
  ５、被告丙○○不論就被害人周耿弘所有之白色賓士車及汽車鑰匙或所持有之第一
      銀行提款卡，既均無不法所有之意圖，自不成立強盜罪。且按擄人勒贖係妨害
      自由與恐嚇之結合犯，故數人共同擄人過程中，部分共犯另行起意強盜被害人
      ，而其他共犯就此強盜行為部分並無任何犯意之聯絡或行為之分擔者，自難遽
      令該其他共犯同負上開強盜行為之刑責（最高法院八十八年度臺上字第一一一
      八號判決參照），被告乙○○於擄人過程中因見錢另萌貪念，乃強取被害人周
      耿弘之財物，被告乙○○就強盜被害人周耿弘所有之現金及行動電話部分，應
      係另行起意，被告丙○○就被告乙○○此強盜犯行，固然明知，然既無任何行
      為分擔，亦查無證據足資證明渠等間有何犯意之聯絡，應非在原先與其謀議犯
      擄人勒贖犯意聯絡謀議範圍內，自無從令被告丙○○就此部分強盜犯行負責，
      自不符合強盜擄人勒贖結合犯之構成要件。公訴人此部分見解，亦有未合。
（二）收受贓物罪部分
  １、案發當日被害人周耿弘身上攜帶之現金三萬元（二萬五千元置於外套口袋，五
      千元置於皮夾內），經遭被告等人至被告丙○○板橋市○○街居所後即已遺失
      等情，已經被害人周耿弘指述明確（見原審卷二第二七六頁至二七八頁、二八
      六頁、二八八頁），而被告丙○○於其富山街居所收受被告乙○○朋分之現金
      八千元，係被告乙○○趁周耿弘已遭渠等強暴、脅迫控制行動而不能抗拒之際
      ，強盜被害人周耿弘財物所得之贓物，亦據被告乙○○供述：伊去電腦旁拿周
      耿弘休閒外套口袋內取現金三萬元左右及桌上手機，因當時身上沒錢需現金因
      此拿走現金，伊拿現金時他們三人均有看到，並未阻止，事後回到富山街時，
      伊分予「鴨子」「石頭」各二、三千元，丙○○分到六、七千元（見偵字第一
      ○三五號卷第一九○頁）、被害人被綑綁時，伊在旁邊看到被害人的外套，口
      袋有錢跑出來，就順手把錢拿走（見原審卷一第一六三頁）等語無訛，核與被
      告丙○○於警訊中所供：當時乙○○有搜刮周耿弘的身上，回到囚人質處，乙○○有分錢給伊六千元，丁○○與戊○○各二千元（見偵字第一二一三號卷第
      十一頁），嗣稱：周耿弘身上的錢，作案當時緊湊，伊沒注意何人拿走，但回
      到富山街囚禁人質時，乙○○有分錢給伊三人，如前所述。乙○○取得財物，
      已發給伊六千元，丁○○及戊○○各二千元（見偵字第一二一三號卷第十一頁
      、十二頁），於原審中供稱：回到板橋富山街有拿錢給我們，大約拿八千還是
      一萬給我，警訊所供分到六千元，差不多就是這個數目，那天筆錄做的很趕，
      我沒仔細看，應該有八千元，我確定有八千元，因為我身上共有八千元等語（
      見原審卷一第一九六頁、一九七頁）等語，互核一致，被告丙○○收受贓物之
      犯行，堪可認定。又參諸被告乙○○於九十年二月三日經檢察官帶同至案發現
      場模擬犯罪經過時，就此部分經過，履勘筆錄內載為「之後侯某在置開山刀之
      彈簧床上見被害人休閒外套，侯某即將休閒外套口袋現金取出並出示予曾某、
      「鴨子」看，「鴨子」與曾某當場未阻止並繼原有動作」，亦有臺灣士林地方
      法院檢察署履勘筆錄附卷足參（見偵字第一○三五號卷第二二八頁），益見被
      告乙○○趁被害人周耿弘遭綑綁，不能抗拒之際，強取被害人之財物，雖已逾
      越其與被告丙○○事前之擄人勒贖犯意，已如前述，亦已逾越其與被告戊○○
      、丁○○之押人討債之妨害自由犯意（詳如后述），然被告丙○○、戊○○就
      被告乙○○強盜被害人財物之事實，顯然知情，而嗣後於被告乙○○朋分財物
      時，仍予收受，則被告丙○○明知而收受贓物之犯行，至堪明確。
  ２、況依被害人周耿弘之房間位置圖及現場照片所示（見偵字第一○三五號卷第八
      十二頁至八十八頁、第一一一頁），該房間內有二張床，二床間距約一、二步
      之距離，其中一張緊鄰浴室牆面，而依證人周耿弘於原審證稱：伊外套是放在
      靠浴室張床上（編號四），從浴室裏面不行看到外面床上發生的事，在浴室門
      口可以。但當時伊一直在浴室裡面（見原審卷二第二八○頁、二八一頁、二八
      三頁），又據被告乙○○於原審中供稱：（現場模筆錄）程序伊有些混淆了，
      在記憶中，伊拿到錢後，有掏出來馬上就放到包包裡去（見原審卷一第一六四
      頁）；參諸被告丙○○於原審中供稱：制服周耿弘時，乙○○、戊○○應該進
      來了，因為伊從浴室走出去時，女傭的臉是朝伊這邊看，伊趕緊拿周耿弘的褲
      子蓋住她的臉，後來周耿弘就一直待在浴室內等語（見原審卷一第一九二頁、
      一九三頁）；被告丁○○所供：把周耿弘制服後，丙○○先走出浴室，後來又
      回來看伊有沒有把周耿弘看好（見原審卷一第二五四頁），足見被告丙○○係
      於浴室與房間內來回走動，故而被告乙○○供稱：其見周耿弘外套內有現金，
      另萌強盜犯意而予拿取時，被告丙○○等人有看到等語，應非虛妄。至被告丙○○雖翻異改稱：因被告乙○○之前均會不定期接濟他，因此伊未問他錢的來
      源，伊不知錢的來源云云（見偵字第一二一三號卷第三十二頁、偵字第一○三
      五號卷第二二○頁、原審卷一第四十四頁），被告乙○○就被告丙○○知悉該
      現金八千元為強盜所得乙節指述歷歷，且被告丙○○亦已自承其所收受之八千
      元係被告乙○○搜刮被害人財物而得，縱其曾受有被告乙○○接濟之經驗，畢
      竟被告乙○○並無贈與財物之義務，衡諸常情，於被告乙○○給予現金八千元
      時，當不致未問源由即予收受之理，從而被告乙○○嗣後改稱：其他人並不知
      情云云，顯係事後迴護之詞；被告丙○○翻異辯稱不知錢的來源云云，亦屬卸
      責之詞，均非可採。
（三）綜上所述，被告丙○○犯罪事證明確，其所辯委不足採，其擄人勒贖及收受贓
      物犯行洵堪認定，應依法論科。
丙、被告戊○○、丁○○部分：
一、訊據被告戊○○、丁○○固坦承於前述時、地與共同被告乙○○、丙○○等分持
    開山刀、電擊棒，剝奪被害人周耿弘、伊曼達之行動自由，並將周耿弘擄至富山
    街居所之行為，且被告戊○○亦承認於回富山街居所途中，在白色賓士車上，曾
    出言恐嚇周耿弘等事實，然均矢口否認係擄人勒贖及強盜之行為，皆辯稱：乙○○與丙○○僅告訴渠等為債務糾紛，係為討債而押人，渠等於案發後始知是擄人
    勒贖，且對於周耿弘之所有財物並無不法所有之意圖；另就收受贓物罪部分，則
    均辯以：乙○○是給錢叫渠等去買吃的東西，並不知錢是在白沙灣公司向周耿弘
    拿的云云。
二、經查：
（一）擄人勒贖罪部分：
  １、就被告戊○○、丁○○二人於犯案伊始對擄人勒贖乙事是否知情此節，質以被
      告四人均予以否認（見原審卷一第二三○頁、二五一頁、本院九十三年五月三
      日準備程序筆錄），互核相符，公訴人對此亦不爭執。且依被告乙○○於原審
      中供稱：在出發前，他們有問伊說到底是什麼事情，當初在計劃時，丙○○有
      教伊說，就回答說是債務關係，有跟他們說綁人的目的就是要討債（見原審卷
      第一六七頁）、在綁架前，他們有問伊是什麼事情，丙○○說跟他們說是討債
      （見原審卷一第一八五頁）；被告丙○○於警訊、偵查中供稱：人手也是伊找
      來綽號「石頭」之丁○○及「鴨子」之戊○○幫忙，但伊只告訴他們二人要處
      理債務，並沒有讓他們參與策劃事宜，原本答應若債務順利處理即予他們一人
      一百萬元（見偵字第一二一三號卷第九頁反面、三十一頁），於原審中供稱：
      當初想不要讓他們知道太多，且有私心想到時分錢我跟乙○○可以多分一點。
      當初講反正你們也沒事做，帶你們去處理事情，如果處理好，以後也蠻好混的
      （見原審卷一第二二四頁），嗣於本院審理中供稱：當初原本就不打算告訴他
      們說這個是擄人勒贖，伊跟乙○○當初就有一點私心，伊當初是告訴戊○○說
      如果沒有事情可以跟伊去討債務，事成後可以給他一百萬元（見本院九十三年
      五月十日準備程序筆錄），足見被告乙○○及丙○○找尋擄人勒贖幫手時，二
      人確因意欲朋分較多之贖金，而未據實告知被告戊○○、丁○○二人實情。因
      擄人勒贖若僅二人實無法成事，況擄人勒贖為重罪，若據實說明，恐遭回絕，
      乃由被告丙○○另行謊稱為押人討債邀同被告戊○○、丁○○加入，衡情可信
      ，且無其他積極證據可資佐證，故可認被告戊○○、丁○○初始僅係共同基於
      妨害自由之犯意聯絡而實施犯罪。
  ２、然而，據被告戊○○於警詢時供稱：直到九十二年一月十五日當天，已經將周
      某囚禁於富山街居所，發覺情況有異，才知道是件擄人勒贖案件，並不是財務
      糾紛（見偵字第三○三一號卷第六頁反面），復於偵查時自陳：一開始伊不知
      是綁架，丙○○等說係債務糾紛，直到將周耿弘帶至富山街看顧時，才知是綁
      架等情（見偵字第三０三一號卷第十五頁），於原審中供稱：當時去是侯要去
      討債，侯及丙○○跟我講人家欠他七百多萬元，侯叫我及曾跟著去討那筆債，
      我想跟他去應該沒有什事，見到那人時就押，那個人叫我們顧，到第二天時我
      覺得不對勁，會害怕，因為討債不是這樣子、「（檢察官剛開始問你，你說你
      不知道，但你又說你到臺北縣板橋市○○街時就開始知道是擄人勒贖？）對。
      」（見原審聲羈字第五九號卷第八頁、十一頁）、伊把人放走後，和丁○○在
      豆漿店遇到丙○○，他才告訴伊，其實是要擄人勒贖、「（你是否有看過乙○○或丙○○如何跟被害人催討債務？）乙○○、丙○○要跟被害人講話時，都
      把房間門關起來」、要把被害人鬆綁時才知是綁架案、「（提示前開卷第十五
      頁正面，你在偵訊時說你將周耿弘帶到富山街看顧時，才知道是綁票有何意見
      ？）我有講是第二天才知道。但是檢察官沒有照我所講的記。」、「（你所謂
      的第二天是指？）犯案那天的凌晨不算，隔天就是第一天。」（見原審卷一第
      二八頁至三十三頁），另稱：我們把人帶回富山街時，不知道是擄人勒贖，到
      第二天、第三天，我跟丁○○覺得奇怪，為什麼人要押這個久，所以跟丁○○
      有討論要不要放人，可是我們還是不敢放，因為我們也不能做主（見原審卷一
      第二二九頁）、十七日晚上知道不是單純的處理債務，因為一直拖，他們久久
      回來，看一下就走，我就跟丁○○討論，是否要不要管就走，丁○○不敢，怕
      說如果不是的話，會被罵，那時我們也不敢確定。那時我只是懷疑，是後來丁○○接到電話，就說走，我們是懷疑綁架，那時就覺得好像是綁架（見原審卷
      一第二三九頁）、跟被害人講說十七日晚上七、八點會放他回去是安慰他的說
      ，是我們自己編出來的（見原審卷一第二四五頁）、因為押很多天，而且乙○○、丙○○進進出出，我們覺得很奇怪，照理說對方應該會約出來談（見原審
      卷一第二五○頁）、周耿弘他說我有問他錢的事情，是因為他跟我聊天，問我
      知道什麼事，我說我不知道什麼事情，只是被找來討債，我叫他安靜不要出聲
      （見原審卷二第二九三頁）；另被告丁○○於原審中亦供稱：乙○○說被害人
      跟他有債務糾紛，請伊等去討債，用極端的方式，把人押走要回全部的錢，他
      叫伊與戊○○顧人，其他的事情他處理。伊有問他們何時事情會處理好，乙○○說不用急，伊等只要把人顧好就好，他們會處理（見原審卷一第三十五頁、
      三十七頁）、綁人的目的是討債，一開始心態是想給他一點教訓，要他還錢。
      到了第三天，伊跟戊○○討論，懷疑可能是擄人勒贖，因為就伊所知把一個人
      押走，要跟他拿錢，可能就是犯擄人勒贖的法律，因為伊只是懷疑，不確定，
      他們叫伊等看著，伊等也不能放人。最後是丙○○跟伊說出事了，叫伊等走人
      （見原審卷一第四十頁、四十二頁）、「（你後來把人押到富山街的那幾天，
      是否有跟戊○○討論是債務糾紛還是擄人勒贖？）是最後一天丙○○打電話來
      前有討論，那時我是想如果沒有債務糾紛，無緣無故跟他家裡拿錢，是擄人勒
      贖。」（見原審卷一第二六一頁）、「（你們把周耿弘綁起來後，要叫他怎麼
      還錢？）這不是我處理的，我們二人只是負責顧人，且乙○○有進去房間跟他
      單獨聊過」、「（什麼樣的原因讓你感覺不是討債，而可能是擄人勒贖？）因
      為我們等了三天，他們都一直說再顧著。」等語（見原審卷一第二六二頁、二
      六三頁），另供稱：我們顧他到第三天時，丙○○打他留下的手機給我們說出
      事了，叫我們離開現場，我們就留下周耿弘離開那房子，後來丙○○才告知乙○○被抓，我們問他為什麼，他說因為他與乙○○向周耿弘家中拿錢所以被警
      察抓，這時我們才知道他向周耿弘家中要錢，與我們一開始所認為的不同（見
      原審聲羈字第六六號卷第十一頁），細繹上開供詞，被告戊○○、丁○○二人
      究竟於何時確認知悉本案係擄人勒贖，或有前後陳述不一之處，然可確定者乃
      被告戊○○、丁○○在被害人周耿弘獲得自由前，即已心生懷疑進而互相討論
      ，並確知係擄人勒贖案件。
  ３、又依被告丙○○於原審中供稱：一月十四日之前，伊曾經帶丁○○、戊○○去
      白沙灣想要擄人，但無功而返，因一開始伊等根本不知道周耿弘是誰，其實伊
      等進去有遇到周耿弘一次面對面交談，本來就預備要綁人，但伊等不知他是誰
      ，也不確定該不該綁他，而且伊等本來要綁甲○○，遇到周耿弘不認識他，就
      離開了、「（你們原先是計劃要綁甲○○，第三次到現場遇到的人後來才知道
      是周耿弘，當時不知道要綁的人長什麼樣子？）是」（見原審卷一第二二二頁
      、二二三頁、二二七頁至二二九頁）；被告乙○○於原審中所供：九十二年一
      月十四日案發前，被告丙○○等人已經去現場勘查過三次，回來後有跟伊討論
      ，他們有說現場的情況（見原審卷一第一六八頁），核與被告戊○○於原審中
      所供：伊等共去過三次，綁的前一天有去繞，總共去繞了三次、「（對於丙○○說你們有一次去有帶工具，但是因為不認識人，所以沒有綁成，有何意見？
      ）沒有意見」（見原審卷一第二三一頁）；被告丁○○所供：綁周耿弘前，跟
      丙○○、戊○○去過白沙灣公司二次，丙○○說要找事主，但二次都沒有找到
      人，第二次有遇到一個人，但伊不知道那是誰、「（第二次遇到人的那天，是
      否只要有遇到對方人就要把他帶走？）那天不是遇到他本人，所以就沒有把他
      帶走」等語（見原審卷一第二五一頁），互核一致，則被告丙○○於九十二年
      一月十四日案發前即帶被告丁○○、戊○○二人至白沙灣勘查意欲下手擄人，
      即曾與被害人周耿弘有過一面之緣，且面對面交談過之事實，洵可認定。再者
      被告丙○○、戊○○及丁○○等人先行潛入甲○○住處對面的一棟空屋藏匿等
      待時機時，即曾因被告丙○○告知甲○○已開車離開，渠等出來與被告乙○○
      會合，待乙○○向外勞羅傑里歐詢問甲○○行蹤，該外籍勞工因錯認乙○○詢
      問之人係周耿弘，而以手勢表示周耿弘在空屋旁邊之建築物內，渠四人便再度
      進入等情，亦據被告戊○○、丙○○二人供述明確（見偵字第三○三一號卷第
      六頁、偵字第一二一三號卷第十頁、三十二頁），可見被告戊○○、丁○○與
      乙○○等人於下手擄人前，即曾就綁票對象甲○○是否離開乙節，詳加討論，
      另參諸被告丁○○所供：當日伊等四人開車，走到被害人周耿弘他的屋外探頭
      查看他在屋內，伊等就進入屋內等語（見原審聲羈字第六六號卷第十一頁），
      既被告丁○○及戊○○二人既於案發前見過周耿弘並與之交談，於綁人前亦曾
      就綁票對象甲○○是否離開乙節參與討論，於侵入住宅時，更再次確認周耿弘
      是否在內，復於擄得周耿弘後，接連數日看守周耿弘等情節觀之，被告丁○○
      、戊○○於事後應可知悉綁得對象，與初始討債事主並非同一人，而查覺渠等
      所為明顯與一般欠債事主討債之情形有異。
  ４、再者，被告戊○○雖陳稱：要催討的債務是七百多萬元云云（見原審卷一第二
      三○頁），被告丁○○亦供述：是幾百萬元債務云云（見原審聲羈字第六六號
      卷第十一頁），惟被告四人對於被告乙○○與丙○○未曾確實提示被告戊○○
      、丁○○任何有關債務之借據或憑證乙事並無爭議，又依被害人周耿弘所述，
      其在白沙灣公司遭被告等人綁架時，即曾對被告四人稱：「如果要給錢的話，
      我可以給你們」等語（見原審卷一第一一八頁），另在綁架過程中，被告乙○○、丙○○亦從未與被害人周耿弘提及解決債務之方式，若本件僅為債務糾紛
      ，則被告戊○○、丁○○見被告乙○○、丙○○事前未予詳細說明，面對被害
      人欲付錢之舉止亦未加以回應，且始終未與被害人商討處理債務之細節，則其
      等對於究竟是否為單純討債，理當有所質疑。就此，被告戊○○雖以：「（你
      是否看過乙○○、丙○○跟被害人催討債務？）乙○○、丙○○跟被害人講話
      時，都把房間關起來」等語置辯（見原審卷一第三十頁），惟被害人周耿弘固
      未主動向渠等表示並未欠債之事實，然其二人接連數日看守被害人，衡情其間
      自當威嚇被害人欠債儘快還錢等言語，惟被告戊○○、丁○○二人於心生懷疑
      之際，非但未向被害人求證欠債乙事之真實性，反而於被害人詢問為何綁他之
      際，答稱「我不知道」等語（見原審卷一第二四二頁），再參被告丙○○所供
      ：伊回到富山街，他們會跟伊說他們聊天的笑話，他們聊天有聊到周耿弘問伊
      等要多少錢，戊○○說不知道（見原審卷一第二一九頁），苟若其等之認知僅
      係單純討債，豈會於被害人詢問討債數額時，答稱不知道，凡此，均與常理有
      違。又被告丙○○答應事成之後，給予被告戊○○、丁○○各一百萬元為酬勞
      ，業據被告戊○○、丁○○供陳屬實（見原審卷一第二三○頁、二五一頁、二
      五二頁），是若僅係一般債務糾紛而押人討債，被告戊○○、丁○○竟不知債
      務內容為何，即貿然參與，縱依被告戊○○所述，大約可以討回四成債務云云
      ，經計算其數額，亦僅為不到三百萬元金額，何以被告戊○○、丁○○輕鬆即
      可取得共二百萬元高額之報酬，而所謂債主乙○○及丙○○僅餘不到一百萬元
      款項，以其等本於社會一般有識別能力人之智識能力，對於以上不合情理之處
      ，亦應心生懷疑。至被告戊○○於本院審理中辯稱：伊等未主動問被害人乃因
      真的相信朋友，基於尊重，故他們怎麼說伊就怎麼做云云（見本院九十三年六
      月三日審判程序筆錄），然被告丙○○與被告戊○○二人，並非情誼深厚之故
      交，於渠等心生懷疑實為擄人勒贖之際，竟未考量自身可能負擔之刑責，向被
      害人求證進而中止犯行，辯稱仍基於尊重及相信朋友的立場繼續犯行，實與常
      情有違，殊難採信。
  ５、又渠等進入白沙灣公司擄人時，除將被害人周耿弘雙手以手銬銬住，並用毛巾
      矇住雙眼，另對無關之第三人外傭伊曼達亦予綑綁，並以周耿弘長褲蓋住頭部
      ，嗣於被害人周耿弘遭綁架期間，除手、腳外，眼、耳、口等部位亦一直遭膠
      帶矇蔽綑綁，審其用意在於使外傭及被害人不能認識記憶被告四人之外貌，若
      僅係單純討債，債權人表明討債目的後，債務人當即知悉其為何人，何須掩飾
      討債者之身份，且綁架期間長達三日餘，被告戊○○、丁○○亦自承由於期間
      過長，實有懷疑是否為擄人勒贖，是被告丁○○、戊○○既有認識到可能是擄
      人勒贖行為，亦不為釋放被害人之行為，而繼續看守拘禁被害人周耿弘，並未
      再向被告乙○○或丙○○詢問債務處理詳情，且迄至被告丙○○因發覺事跡敗
      露，去電通知被告戊○○及丁○○二人，渠二人始留下遭綑綁之被害人自行離
      開之事實，亦經被告丁○○及被害人周耿弘供述明確（見原審聲羈字第六六號
      卷第十一頁、原審卷一第四十二頁、一一五頁、一一六頁）。被告戊○○雖辯
      稱：九十二年一月十八日，伊與丁○○因害怕，所以先將被害人鬆綁後離開。
      後來伊和「石頭」去附近的豆漿店，丙○○有打「石頭」持用之電話通知伊二
      人，叫伊二人在店裡等他（見偵字第三○三一號卷第十五頁）、「我們要離開
      時，有把他的腳弄鬆，把人扶起來」云云（見原審卷一第二四○頁），惟依被
      害人周耿弘於原審中證稱：伊到板橋後，他們就持續給伊吃安眠藥，剛開始被
      綁時，乙○○說他欠錢，需要用錢，剛好碰到伊，算伊倒楣之類的話。大約被
      放的前一天或前兩天，伊有問另一個看管伊的人，但他說他不能作主，伊就沒
      再問。這段期間他們有恐嚇伊，他們說要伊配合，不配合的說，要殺了伊，他
      們很兇殘，連黑道的都敢動，也說如果放伊出去後，也不要報警，如果出事情
      ，最好是全部被抓，否則會回來找伊報復。伊之所以不敢多問，是因在車上時
      ，伊手很痛，請他們手銬銬鬆一點，但坐伊左手邊的那個人就說要伊安靜一點
      ，不然就把伊的手剁掉。被救出來的當天下午，伊說腳痛，他們有把伊腳打開
      ，讓他起來走動走動，之後就綁起來。因為他們有說要去取款，看守伊的人在
      下午鬆開伊的腳時，有說晚上七、八點就可以走了。等到七、八點沒有等到電
      話，到十點、十一點時，有一個人在伊房間裡，伊有聽到他接到一通電話，該
      人沒有說什麼其他的話，就把電話掛掉，並叫另一個人進來，伊有聽到他們在
      開關抽屜的聲音，他們叫伊乖乖的不要出聲，並用棉被把伊蓋住，把房內音響
      、燈光關掉，過了二、三十分鐘，伊覺得房間沒人，就偷偷把眼睛的膠帶弄掉
      。看守伊的人要離開時沒有對伊鬆綁，反而綁的更緊，腳再多圈兩圈，眼睛再
      多圈好多圈，而且手的部分，手掌、手指的部分併攏，再用膠帶纏好幾圈，用
      棉被蓋住，當時伊以為他們要殺伊了（見原審卷一第一一○頁、一一二頁至一
      一六頁），核與被告戊○○嗣後所供：「（被害人講沒有幫他鬆綁，反而綁得
      更緊？）我不知道，我講的是錯的，他講的才對。曾經幫他鬆綁，在他走動後
      又把他腳綁起來」等情相符（見原審卷一第二四○頁、二四一頁）。從而，在
      被告戊○○與丁○○對於其等強押被害人周耿弘之目的並非單純討債，已有懷
      疑係為擄人勒贖之情形下，仍不釋放被害人而繼續看守拘禁被害人周耿弘，僅
      頻頻詢問被告丙○○稱：「事情處理好了嗎？」（見原審卷一第一八五頁、二
      一九頁、二二○頁），而於事跡敗露之際，反而將被害人綑綁更嚴密，再以棉
      被覆蓋身上，減低被害人呼救之可能。核其行為，縱其等初始係以妨害自由之
      犯意而為參與，就被告乙○○、丙○○所為之擄人勒贖之犯行，難謂無於嗣後
      變更犯意，而基於擄人勒贖犯意續予參與犯行，故被告戊○○與丁○○嗣後頻
      頻詢問被告丙○○「事情處理好了嗎？」，考其語意，雖未直接以「取贖」稱
      之，然其意在詢問被告丙○○是否已拿到贖款，乃不證自明之理。
  ６、按「擄人勒贖罪，固以意圖勒贖而為擄人之行為時即屬成立，但勒取贖款，係
      該罪之目的行為，在被擄人未經釋放以前，其犯罪行為仍在繼續進行之中。是
      上訴人對於某甲被擄時，雖未參與實施，而其出面勒贖，即係在擄人勒贖之繼
      續進行中，參與該罪之目的行為，自應認為共同正犯。」最高法院著有九十二
      年度臺上字第一一二三號判決意旨可供參照。本件被告乙○○、丙○○自始即
      基於擄人勒贖之犯意，意圖為不法得財，計劃綁架周耿弘而向其家屬勒取贖金
      ，被告戊○○、丁○○於擄人之初，固僅基於妨害自由之犯意，共同強行押走
      周耿弘並私行拘禁在富山街居所，惟於被告四人擄人過程中以強暴方法剝奪外
      華偉即已變更犯意為擄人勒贖，其二人仍繼續參與乙○○、丙○○之擄人勒贖
      犯罪行為，並在擄人行為繼續中，在富山街居所看管被害人，揆之上開說明，
      被告戊○○、丁○○難辭擄人勒贖罪之共同正犯。
  ７、至被告戊○○、丁○○二人就拿走汽車鑰匙、開走被害人周耿弘之白色賓士車
      部分，並無不法所有之意圖，詳如前述，自與強盜罪無涉。被告戊○○、丁○○對於被告丙○○拿走提款卡之事，並不知情，且被告丙○○就此部分並不成
      立強盜罪，亦如上述，被告戊○○、丁○○就該部分自無刑責。另被告乙○○
      強取被害人周耿弘所有之現金共三萬元及行動電話一具之事，係另行起意，故
      其等就被告乙○○此強盜犯行，固然明知，然既無任何行為分擔，亦查無證據
      足資證明渠等間有何犯意之聯絡，並非在原先與被告戊○○、丁○○二人謀議
      之押人討債妨害自由之犯意聯絡範圍內，亦無從令被告戊○○、丁○○就此部
      分加重強盜犯行負責，自不符合加重強盜擄人勒贖結合犯之構成要件。
（二）收受贓物罪部分：
  １、被告乙○○於板橋市○○街居所朋分予被告戊○○、丁○○二人現金各二、三
      千元之款項，屬其強盜被害人周耿弘財物所得贓物之事實，已如前述，而被告
      乙○○於被害人周耿弘休閒外套口袋內拿取現金三萬元時，被告丙○○、戊○○、丁○○均有看到，事後回到富山街時，亦朋分予被告戊○○、丁○○各二
      、三千元之事實，亦據被告乙○○（見偵字第一○三五號卷第一九○頁）、被
      告丙○○（見偵字第一二一三號卷第十一頁、十二頁）分別供述明確，亦如前
      述。
  ２、又據被告乙○○於經檢察官帶同至案發現場模擬犯罪經過時，就此部分經過，
      履勘筆錄內載為「於曾某綑綁女傭時，侯某以房間梳粧台上之紙筆寫「don't
      call police」並出示予B.I.V.觀覽，之後侯某在置開山刀之彈簧床上見被害
      人休閒外套，侯某即將休閒外套口袋現金取出並出示予曾某、「鴨子」看，「
      鴨子」與曾某當場未阻止並繼原有動作」，已如前述，就此被告乙○○於原審
      中亦供稱：（現場模筆錄）程序伊有些混淆了，在記憶中，伊拿到錢後，有掏
      出來馬上就放到包包裡去，我不確定他們有沒看到等語（見原審卷一第一六四
      頁）。而按被害人周耿弘之房間位置圖、現場照片所示（見偵字第一○三五號
      卷第八十二頁至八十八頁、第一一一頁），周耿弘之外套係放置於靠浴室張床
      上（編號四），參以被告乙○○於原審中供稱：伊控制女傭行動，把她帶到周
      耿弘房內時，周耿弘當時已被押制在浴室，伊拿其口袋的錢時，周耿弘還在浴
      室，他自始至終就沒有被押到床上來，當時外套放在靠浴室的床上，外勞是被
      戊○○壓在另一張床上（見原審卷一第一六二頁至一六四頁），當時被告戊○○固正壓制外傭伊曼達於另張床上，惟該房間內二張床間距約僅一、二步之距
      離，衡情，應可看見另張床上被告乙○○之強取財物之行為。復依被告丙○○
      於原審中供稱：周耿弘看到我們時，我拿電擊棒要電他，他開始往後退，我跟
      簡偉華就往前壓迫他，他就跌進臥室的浴室裡，我叫丁○○拿手銬把他銬起來
      ，我拿一條浴巾把周耿弘的臉遮起來，制服他時，乙○○、戊○○應該進來了
      ，因為我從浴室走出去時，女傭的臉是朝我這邊看，我趕緊拿周耿弘的褲子蓋
      ）；證人伊曼達於警訊中稱：伊進入房間，就看到老闆周耿弘坐在浴室內，雙
      手遭反綁，頭部被一件衣服蓋住，內有二名歹徒看守，伊則被推倒在床上，伊
      被綑綁後，歹徒就在房間翻東西，不知在找什麼，約十五分鐘後，就把老闆押
      走了（見偵字第一○三五號卷第五十頁、五十一頁），於原審證稱：我走進去
      （房間）的時候，通過廁所，有看到周耿弘坐在地上，其他人是站著，門是四
      分之三開著，我看到一個人站在我右邊廁所門口，裡面除周耿弘外，還有一個
      人站著。站在門口的人手上有拿一把刀，裡面的人手上拿什麼不確定，周耿弘
      當時手被放在後面坐在地上，第二次被押進房間後，二隻手及腳反綁在床上，
      臉朝下，他們把我的頭押住，叫我不要看，後來有放一塊類似布的東西在我頭
      上等語（見原審卷三第一二○頁至一二七頁），足見當被告乙○○將外傭伊曼
      達押入房間時，周耿弘已遭反綁，頭部被衣物蓋住，被告丙○○先走出浴室，
      為免為伊曼達認出，先將周耿弘之長褲蓋於頭部後，再將伊曼達綑綁，而於被
      告丙○○綑綁伊曼達之際，被告乙○○以房間梳粧台上紙筆寫警示語出示伊曼
      達，後於放置開山刀之床上始見被害人外套口袋有現金而予強取，此時伊曼達
      及周耿弘均已遭綑綁，被告戊○○、丁○○二人自無親手押制緊盯其二人之必
      要，況周耿弘房間浴室僅約三平方公尺（見原審卷三第一二六頁），扣除馬桶
      等衛浴設備，空間有限，於周耿弘已遭綑綁，且坐於浴室地板之情形下，被告
      丁○○應係站立於靠近浴室門口之位置以資看管，佐以被害人周耿弘所供：伊
      外套是放在靠近浴室的床上，從浴室裏面不行看到外面床上發生的事，在浴室
      門口可以等語（見原審卷二第二八三頁），堪認被告丁○○就被告乙○○強盜
      周耿弘財物之犯行，亦應知悉無疑。
  ３、就此，被告丁○○、戊○○於警訊中先供稱並未自被告乙○○處拿取任何金錢
      （見偵字第三○三一號卷第六頁反面、十五頁、偵字第三五六五號卷第十頁反
      面、十九頁、原審卷一第二五七頁），嗣後被告戊○○則於原審中供稱：回到
      富山街後，乙○○沒有分錢，隔天（十五日早上）乙○○有拿一千元給伊，拿
      了二、三次，每次一千元，叫伊買東西給周耿弘及我們吃，那時丟錢就是叫伊
      等買東西吃，沒有拿錢出來分、當初乙○○拿給伊錢時，只有說是吃飯用，沒
      有說是從被害人那邊拿來的（見原審卷一第二三六頁至二三八頁、二七六頁、
      卷二第一八七頁），於本院審理中再稱：他們也拿錢給我們買東西、吃東西（
      見本院九十三年五月十日準備程序筆錄）；被告丁○○則辯稱：丙○○到富山
      街有拿錢給伊，一次給四千元（見原審卷一第二五八頁），於本院審理再稱：
      「我們從頭到尾都不知道乙○○分給我們那個是贓物」（見本院九十三年五月
      三日準備程序筆錄），是被告戊○○、丁○○二人就有無自被告乙○○處收取
      金錢之供述，前後已有不一。再依被告丁○○所供：「乙○○叫我與戊○○看
      備給我們，叫我們給周耿弘吃麵包、喝飲料」（見原審聲羈字第六六號卷第十
      一頁）、「（你們這三天當中，飲食是誰張羅？）乙○○買東西來，他一次來
      都買很多」（見原審卷一第二六八頁）、「（在富山街看守的期間，你們三人
      都有出去外面買東西？）我只有去買過一次煙，戊○○沒有出去過，其他都是
      另外二人帶進來的（見原審卷一第二七四頁）；被告戊○○於原審中供稱：丙○○來富山街拿東西給我們吃，進去房間跟他講話，坐一下就走了（見原審卷
      一第二四四頁），核與被告乙○○於原審中供稱：去過富山街幾次不記得，但
      伊要送吃的過去。每次停留的時間亦不一定、伊幾手每天都帶東西過去（見原
      審卷一第一八四頁、一八九頁）；被告丙○○於原審中供稱：「（吃的你們如
      何安排？）我每天會回去一次，我跟乙○○都會買吃的回去，被害人三餐都有
      得的，沒有餓過他一餐」等情節相符（見原審卷一第二一三頁），可見被告戊○○、丁○○二人於富山街居所時，確係由被告乙○○、丙○○二人提供飲食
      ，且為免橫生枝節，被告乙○○甚且特別交待丁○○二人不要出門，從而被告
      戊○○二人所辯收受乙○○給予之二、三千元之現金係看守期間飲食所需云云
      ，顯與真實不符，自非可採。至被告戊○○辯稱：輪流看守時，沒有看守的人
      會出去買東西，伊跟丁○○都有出去買過東西等語（見原審卷一第二四七頁）
      ，已與前揭被告乙○○、丙○○、丁○○等人之供述，有所矛盾，且其等拘禁
      被害人周耿弘期間之飲食，既均由被告乙○○及丙○○二人提供張羅，則被告
      乙○○交付現金給被告戊○○二人之目的，既非用於購買飲食，則被告戊○○
      前揭所辯，自不足為有利於被告之認定至明。從而，被告戊○○、丁○○二人
      就被告乙○○強盜被害人財物之事實，既然知情，而嗣後於被告乙○○朋分財
      物時，仍予收受，則被告戊○○二人明知而收受贓物之犯行，洵可認定。
（三）本件事證明確，被告戊○○、丁○○二人所辯皆不足採，其等共同擄人勒贖之
      犯行均堪認定，應依法論科。至原審審理過程中，曾據被害人周耿弘、伊曼達
      之指述，追查有無其他共犯如「木瓜」其人涉案，最後並查無積極證據可供參
      酌，附此敘明。
貳、論罪：
一、按刑法第三百二十一條第一項第三款之攜帶兇器竊盜罪，係以行為人攜帶兇器竊
    盜為其加重條件，此所謂兇器，其種類並無限制，凡客觀上足對人之生命、身體
    、安全構成威脅，具有危險性之兇器均屬之，且祇須行竊時攜帶此種具有危險性
    之兇器為已足，並不以攜帶之初有行兇之意圖為必要（最高法院七十九年臺上字
    第五二五三號判例參照）。扣案之開山刀二把，刀身部分均長約三十三公分，為
    鋼製材質，刀口鋒利，頂端尖銳；扣案之油壓鐵剪一支，全長四十八公分，握柄
    部分十二公分係塑膠材質，其餘部分係金屬材質，質地堅硬沈重，刀口部分銳利
    ，業經原審勘驗明確（見原審卷第二十一頁、二十三頁），另電擊棒係以電力觸
    擊身體，能使被害人喪失行動之能力，是以前開器械在客觀上均足對人之生命、
    身體構成威脅，具有殺傷力，顯均為具有危險性之兇器。再按擄人勒贖罪既遂與
    未遂之區分，係以被擄之人已否置於行為人實力支配下為準，與是否取得贖款無
    關（最高法院八十三年度臺上字第三九０九號判決意旨參考）。被告乙○○攜帶
    兇器、踰越窗戶安全設備、於夜間侵入有人居住之建築物，進行擄人勒贖，並利
    用擄人勒贖之時機，單獨萌生強盜犯意，在白沙灣公司，強取被害人周耿弘所有
    之現金二萬五千元及桌上行動電話一具，進而在富山街居所強取其皮夾內之現金
    五千元，該加重強盜罪與擄人勒贖罪間，時間上顯有銜接性，地點上亦有關聯性
    ，核被告乙○○所為，係犯刑法第三百三十二條第二項第三款強盜而擄人勒贖之
    結合犯。核被告丙○○、戊○○、丁○○所為，均係犯刑法第三百四十七條第一
    項之擄人勒贖既遂罪及同法第三百四十九條第一項之收受贓物罪。本件起訴書本
    即認被告丙○○、戊○○、丁○○三人均係犯刑法第三百四十七條第一項之擄人
    勒贖罪，公訴人於蒞庭論告時，基於檢察一體原則，變更法條認其等均係犯刑法
    第三百三十二條第二項第三款之強盜擄人勒贖罪（見原審卷二第第五十三頁、二
    四四頁），已有未洽，惟基本社會事實同一，爰將公訴人蒞庭時所引起訴法條變
    更為刑法第三百四十七條第一項。
二、又按擄人勒贖罪係以意圖勒贖而擄人為構成要件，其犯罪方法行為係將被害人置
    於行為人實力支配之下，予以脅迫，其犯罪目的行為係向被害人或關係人勒索財
    物，因此擄人勒贖罪本質上為妨害自由與強盜之結合，在形式上則為妨害自由與
    恐嚇取財之結合，且擄人者，實際上大多以若不付贖款即對被擄人加害等詞恫嚇
    被擄人親友，使生畏怖，因而交付贖款；於此，對被擄人或其親友恐嚇之妨害自
    由行為，在觀念上，應被吸收於擄人勒贖行為中，不應再論以妨害自由罪。復按
    在實施擄人過程中，為排除障礙或壓抑反抗，或對被害人施以強暴之行為，或對
    週遭被害人之親友為壓制其防止或救援之行為，除行為人另有傷害或妨害自由之
    故意，在觀念上應被吸收於擄人勒贖行為中，不應再論以妨害自由或傷害罪，最
    高法院分別著有八十九年度臺上字第一六０三號、九十一年度臺上字第七六九號
    判決可資佐參。故被告四人對被害人周耿弘、伊曼達所為恐嚇、妨害自由，對被
    害人周耿弘餵食安眠藥致其昏迷之行為，因無證據證明另有傷害、恐嚇及妨害自
    由之故意，皆應為擄人勒贖行為所吸收，均不另論罪。另被告戊○○、丁○○二
    人於擄人勒贖犯意變更前之妨害自由犯行，亦同為渠等二人事後變更為擄人勒贖
    犯意之犯行所吸收，應逕論以擄人勒贖罪。被告四人就擄人勒贖罪部分，有犯意
    之聯絡及行為之分擔，均為共同正犯。被告丙○○、戊○○、丁○○等人所犯上
    開擄人勒贖罪與收受贓物罪間，犯意各別，行為互殊，罪名有異，應予分論併罰
    。被告四人所犯法條及論罪部分已如前述，檢察官起訴及補充起訴意旨關於此部
    分所敘，均有誤會。又刑法第三百四十七條第五項規定犯擄人勒贖罪「未經取贖
    而釋放被害人者，得減輕其刑」，其立法用意除鼓勵罪犯中止犯行外，另兼顧人
    質之安全，應具有自動釋放人質之心意及實際釋放人質之事實，始得寬減其刑，
    必須於未經取贖前，任意終止勒贖之意思，而恢復被害人之行動自由，始屬相當
    ，如已案發，迫不得已，始行釋放，或尚未釋放，即被查獲，均與上開規定不符
    ，不得減輕其刑（最高法院七十九年度臺上字第三五三四號、八十年度臺上字第
    三九二五號判決參照）。本件係因被告乙○○於取贖時遭警方逮捕，嗣被告丙○○因未獲乙○○回音，自覺犯行業已暴露，迫不得已始離開取贖現場，並打電話
    告知被告戊○○、丁○○二人儘速離去富山街居所，故被害人周耿弘之所以恢復
    行動自由，並非由於被告四人任意終止勒贖之意思所致，自不得邀減刑之寬典，
    併予說明。
參、原審以被告等人犯行，罪證明確，予以論罪科刑，固非無見。惟查：(一)被告丙○○、戊○○、丁○○明知仍予收受被告乙○○交付強盜所得之贓物，自應成立收
    受贓物罪，已如前述，原審未察，率以被告四人間就擄人勒贖罪成立共同正犯，
    被告乙○○所犯擄人勒贖與加重強盜復成立結合犯，為獨立一罪無從分割，被告
    丙○○三人縱收受犯罪所得贓物，亦無從構成收受贓物罪，且亦查無其他證據足
    認被告丙○○三人有收受贓物之事證，而為被告丙○○三人此部分無罪之諭知，
    其認事用法，尚有違誤。(二)被告戊○○、丁○○初始以押人討債之妨害自由犯意
    參與犯行，中途知悉被告乙○○等人擄人勒贖之犯意後，雖仍貪圖不法利益，基
    於變更妨害自由犯意為擄人勒贖犯意繼續參與犯行，然其二人並非主謀，所為均
    係聽命被告乙○○等人，且係於中途始變更犯意繼續參與犯行，亦僅協助渠等看
    守被害人，並無參與任何聯絡家屬取贖事宜，惡性顯較被告乙○○、丙○○二人
    輕微。原審未察，未予審酌被告戊○○及丁○○二人參與程度及惡性較之被告乙○○、丙○○二人輕微等情論究，致刑罰失衡，核有欠當。另被告乙○○所犯之
    強盜擄人勒贖罪，按刑法第三百三十二條第二項第三款所定，應載為「犯強盜而
    擄人勒贖」，原審法院於主文欄內就被告乙○○所犯之強盜擄人勒贖罪，僅載為
    「乙○○強盜擄人勒贖」，亦有未合，併予更正。檢察官及被告乙○○、戊○○
    、丁○○均提起上訴，檢察官就被告乙○○取走被害人手機、賓士車等物之行為
    ，認應成立強盜犯行；被告丙○○取走被害人提款卡部分之行為，亦應成立強盜
    而擄人勒贖犯行；被告戊○○、丁○○擄人勒贖犯行量刑過輕；另就被告丙○○
    、戊○○、丁○○三人均應成立收受贓物罪為由指摘原判決，核僅就被告丙○○
    、戊○○、丁○○三人收受被告乙○○朋分財物部分，該當於收受贓物罪部分為
    有理由，其餘上訴均無理由，已如前述。被告乙○○上訴意旨以原審量刑過重；
    被告戊○○、丁○○二人則仍執前詞，空言否認犯罪，雖均無可取，自應駁回其
    上訴。惟檢察官上訴被告丙○○三人收受贓物罪部分，原判決既有上開可議之處
    ，自屬無可維持，爰由本院將原判決上開部分撤銷改判，並分別審酌被告四人年
    輕力壯，犯罪動機係因缺錢花用，卻不知奮力向上，竟貪圖高利，欲思不勞而獲
    ，見被害人家境富裕，選擇為擄人對象，目的在勒贖鉅額金錢，除使被害人終日
    惶恐，造成心理難以抹滅之傷害，並致其家人心理產生恐懼，更生一般社會大眾
    對於身體財產之恐慌，影響社會治安甚鉅。惟念其等於擄人時雖有傷害、恐嚇等
    行為，所幸於囚禁期間並未有積極凌虐被害人之舉動，復參酌各被告之分工、被
    告戊○○、丁○○二人涉案程度較低及被告乙○○並無犯罪前科，素行良好，被
    告丙○○、戊○○各有如事實欄所示之犯罪科刑執行紀錄，有本院被告全國前案
    紀錄表存卷可考及檢察官求刑之刑度等一切情狀，就被告丙○○、戊○○、丁○○經撤銷部分，改判各量處如主文第二、三項所示之刑及收受贓物罪部分各諭知
    易科罰金之折算標準。又被告戊○○、丁○○既不尊重他人之人身自由權利，有
    褫奪公權之必要，復分別諭知褫奪公權之期間。扣案如附表編號一至四所示之物
    ，皆係被告乙○○所有，編號五之手銬一付係被告丙○○所有，以上均為供被告
    四人犯罪所用之物，業據被告等人供明在卷（見偵字第一○三五號卷第七頁、八
    頁、偵字第一二一三號卷第八頁），爰於被告戊○○、丁○○所宣告之主刑後，
    依刑法第三十八條第一項第二款規定宣告沒收。至其餘作案工具，因已為被告等
    所隨意丟棄而滅失而並未扣案，且非屬違禁物，為免將來執行上之困難，故不宣
    告沒收，併此說明。
肆、檢察官就乙○○部分及丙○○擄人勒贖部分之上訴，被告乙○○認原審量刑過重
    而上訴，均核無理由，已如前述，自應予以駁回。
據上論斷，應依刑事訴訟法第三百六十九條第一項前段、第三百六十八條、第三百六
十四條、第二百九十九條第一項前段、第三百條，刑法第二十八條、第三百四十七條
第一項、第三百四十九條第一項、第三十七條第二項、第四十一條第一項前段、第三
十八條第一項第二款，罰金罰鍰提高標準條例第一條、第二條，判決如主文。
本案經檢察官張秋雲到庭執行職務。
中　　　華　　　民　　　國　　九十三　　年　　　六　　　月　　 十七 　　日
                                臺灣高等法院刑事第四庭
                                    審判長法  官  蔡  永  昌
                                          法　官  蔡　國　在
                                          法　官  李  英  豪
右正本證明與原本無異。
被告乙○○所犯強盜擄人勒贖罪、被告丙○○、戊○○、丁○○所犯擄人勒贖罪部分
被告乙○○、丙○○、丁○○、戊○○及檢察官如不服本判決，應於收受送達後十日
內向本院提出上訴書狀，其未敘述上訴之理由者並得於提起上訴後十日內向本院補提
理由書（均須按他造當事人之人數附繕本）。其餘部分均不得上訴。
                                          書記官  鄭  信  昱
中　　　華　　　民　　　國　　九十三　　年　　　六　　　月　　 十八 　　日
附錄：本案論罪科刑法條全文
刑法第三百零五條
以加害生命、身體、自由、名譽、財產之事，恐嚇他人致生危害於安全者，處二年以
下有期徒刑、拘役或三百元以下罰金。
刑法第三百三十二條第二項第三款、
犯強盜罪而故意殺人者，處死刑或無期徒刑。
犯強盜罪而有下列行為之一者，處死刑、無期徒刑或十年以上有期徒刑：
三、擄人勒贖者。
刑法第三百四十七條第一項
意圖勒贖而擄人者，處死刑、無期徒刑或七年以上有期徒刑。
刑法第三百四十九條第一項
收受贓物者，處三年以下有期徒刑、拘役或五百元以下罰金。
附表：
┌──┬───────┬─────┬────────┐
│編號│扣案物品名稱  │數量      │備註            │
├──┼───────┼─────┼────────┤
│一  │兇器開山刀    │貳把      │                │
├──┼───────┼─────┼────────┤
│二  │兇器油壓鐵剪  │壹支      │                │
├──┼───────┼─────┼────────┤
│三  │運動帽        │壹頂      │                │
├──┼───────┼─────┼────────┤
│四  │sony行動電話  │壹具      │                │
├──┼───────┼─────┼────────┤
│五  │手銬          │壹付      │被告丙○○所有  │
└──┴───────┴─────┴────────┘
